【裁判字號】    89,台抗,440
【裁判日期】    890831
【裁判案由】    確認董事關係不存在
【裁判全文】
最高法院民事裁定                                八十九年度台抗字第四四○號
    抗  告  人  財團法人中國平信徒傳道會
    法定代理人  劉國華
右抗告人因與相對人甲○○等間請求確認董事關係不存在事件，對於中華民國八十九
年四月二十八日台灣高等法院高雄分院裁定（八十八年度抗更(一)字第五號），提起抗
告，本院裁定如左：
    主  文
原裁定廢棄，應由台灣高等法院高雄分院更為裁定。
    理  由
本件抗告人訴請確認相對人與伊間之董事委任關係不存在，及命相對人甲○○返還伊
之印信、登記證書及不動產所有權狀，台灣高雄地方法院以抗告人之董事業經改選，
原董事長劉國華已無法定代理權，經限期命抗告人補正法定代理權之欠缺而未補正，
乃認其訴為不合法，以裁定予以駁回。抗告人不服，對之提起抗告。原法院以：劉國
華為抗告人第五屆董事長，其董事任期於民國八十六年二月屆滿，劉國華於八十六年
二月三日下午三時召開第五屆董事會改選第六屆董事，並於同日下午三時三十分召開
第六屆董事會第一次會議，推選甲○○為新任董事長，劉國華已將抗告人之印信、執
照等移交予甲○○，有會議紀錄、移交清冊可稽，該會議紀錄並非甲○○所偽造，有
原法院另案八十六年度上訴字第二五三九號刑事判決可憑，足證抗告人之董事長在形
式上業經改選由甲○○擔任，劉國華已非抗告人之法定代理人。經限期命抗告人補正
法定代理權之欠缺，抗告人逾期仍未補正，其抗告自非合法，爰以裁定予以駁回。
查抗告人設董事七人組織董事會，推選董事長一人綜理會務，對外代表抗告人，董事
之改選，由董事會議決定之，為抗告人捐助章程第四條、第五條所明定（見原法院卷
五四頁）。甲○○被訴偽造文書刑事案件，雖經原法院八十六年度上訴字第二五三九
號判決其無罪確定，惟該刑事判決係認上開二紙會議紀錄為劉國華以主席名義，邱秀
琴以記錄名義同意製作，縱會議紀錄所載之出席人員中確有未到場開會者，甲○○既
未冒用他人名義製作，即無偽造文書罪責可言，紀錄內容是否實在，與其無涉，所列
出席人員是否出席，無調查之必要（見第一審卷一三八至一四三頁），尚不足以證明
系爭會議紀錄之內容實質上係真正。抗告人主張：八十六年二月三日下午三時董事會
，因僅有董事劉國華、邱秀琴、陳謝秀月三人出席，劉國華乃宣布散會。系爭會議紀
錄另列董事王宇雄、趙海燕、林必嘉為出席人員，其中王宇雄長年旅居美國，於八十
六年並無返國紀錄，可向內政部入出境管理局函查；趙海燕、林必嘉當日亦未到場，
命相對人提出會議簽到單，真相即可大白等語（見第一審卷五、六頁），攸關抗告人
之董事是否已經合法改選，係屬重要之攻擊方法。原法院就此未詳加調查審認，遽以
上開理由而為抗告人不利之判斷，殊嫌疏略。抗告論旨，指摘原裁定不當，求予廢棄
，非無理由。
據上論結，本件抗告為有理由。依民事訴訟法第四百九十二條第二項，裁定如主文。
中      華      民      國    八十九    年      八      月    三十一    日
                              最高法院民事第四庭
                                  審判長法官  林  奇  福
                                        法官  陳  國  禎
                                        法官  李  彥  文
                                        法官  陳  重  瑜
                                        法官  鄭  玉  山
      右正本證明與原本無異
                                              書  記  官
中      華      民      國    八十九    年      九      月     十四     日


司法院資訊處製作；財團法人民間司法改革基金會備份。
